臺灣臺北地方法院刑事判決　　　　　　　 94年度易字第783號
公　訴　人　臺灣臺北地方法院檢察署檢察官
被　　　告　己○○
　　　　　　戊○○
上列二人共同選任辯護人　吳武川律師
上列被告因詐欺等案件，經檢察官提起公訴（九十三年度偵續一
字第三四號），本院判決如下：
    主  文
己○○被訴詐欺、使公務員登載不實文書部分均無罪，戊○○被
訴使公務員登載不實文書部分無罪。
己○○、戊○○被訴毀損債權部分均公訴不受理。
    理  由
一、公訴意旨略以：被告己○○為桃園縣祐民醫院院長，同案被
    告鄭惠文（另案通緝中）為該醫院財務長，兩人為夫妻關係
    ；於民國（下同）八十四年七月十九日，共同基於為自己不
    法所有之意圖，以祐民醫院因擴充需要資金增加設備與投資
    為由，向告訴人乙○○、丙○○○各借款新台幣（下同）三
    百五十萬元及二百萬元。約定年息百分之十二，僅為短期週
    轉之用，數週即可歸還，並提供同案被告鄭惠文位於台北市
    信義區○○街一五六巷二四號房屋所有權狀置於余處，使告
    訴人二人陷於錯誤，而同意借款，並分別於八十四年八月十
    五日、九月二十日，將扣除第一個月利息後之款項一百九十
    八萬元、三百四十四萬七千五百元，匯入同案被告鄭惠文之
    土地銀行中壢分行帳號00000000000號帳戶中。惟被告陳明
    治、同案被告鄭惠文二人事後屢經告訴人二人催討，均遲不
    還款，為繼續取信告訴人二人，被告己○○又簽發未載發票
    日，但到期日為八十六年十二月三十一日之本票二張，同案
    被告鄭惠文並於票上背書。期間同案被告鄭惠文並於八十五
    年初藉故取回該房屋所有權狀。惟該本票到期後仍未清償借
    款，經余二人於八十八年三月八日向臺灣桃園地方法院（下
    稱桃園地院）對被告己○○申請核發支付命令確定，並提起
    返還借款訴訟，經該法院於八十八年三月四日判決於二人勝
    訴，被告己○○應返還告訴人乙○○五百五十萬元。告訴人
    二人並同時向臺灣臺北地方法院（下稱台北地院）對同案被
    告鄭惠文提起民事返還借款訴訟，經該院於八十九年三月三
    十一日判決鄭惠文應返還告訴人乙○○三百五十萬元、告訴
    人丙○○○二百萬元；後雖經同案被告鄭惠文提起上訴至台
    灣高等法院，惟仍於九十年三月二十日經台灣高等法院駁回
    ，並旋於同年四月三十日確定。詎料被告己○○、同案被告
    鄭惠文為免其名下財產遭強制執行，又與被告己○○之子－
    被告戊○○，基於共同之犯意聯絡，意圖損害告訴人二人之
    債權，明知被告戊○○尚在學無購買房地能力，且並無買賣
    房地事實，仍於同年四月二十三日，共同偽造房屋買賣承諾
    書一份，將同案被告鄭惠文名下位於台北市○○區○○段一
    小段七七八號、四七三號，門牌號碼台北市○○區○○街一
    五六巷二四號之房地，出賣予被告戊○○，並於同年五月十
    四日向臺北市政府松山地政事務所提出變更登記，使該所公
    務人員將該不實之買賣房地情事，登載於其所掌管之地政相
    關公文書上。以此方法遂其詐欺犯行。至告訴人二人於對前
    述台北地院確定判決聲請強制執行時，始發覺前述同案被告
    鄭惠文之房地已於執行前移轉予被告戊○○，而知受騙。因
    認被告己○○涉犯刑法第三百三十九條第一項之詐欺取財罪
    嫌、第二百十四條之使公務員登載不實事項於公文書罪嫌、
    第三百五十六條毀損債權罪嫌、被告戊○○涉犯刑法第二百
    十四條之使公務員登載不實事項於公文書罪嫌、第三百五十
    六條毀損債權罪嫌云云。
二、無罪部分：
(一)、按犯罪事實應依證據認定之，無證據不得認定其犯罪事實。
    又不能證明被告犯罪者，應諭知無罪之判決，刑事訴訟法第
    一百五十四條第二項、第三百零一條第一項分別定有明文。
    次按事實之認定，應憑證據，如未能發現相當證據，或證據
    不足以證明，自不能以推測或擬制之方法，為裁判基礎（最
    高法院四十年台上字第八六號判例參照）。又認定犯罪事實
    ，所憑之證據，雖不以直接證據為限，間接證據亦包括在內
    ，然無論直接或間接證據，其為訴訟上之證明，須於通常一
    般之人均不致於有所懷疑，而得確信其為真實之程度者，始
    得據之為有罪之認定，倘其證明尚未達到此一程度，而有合
    理性懷疑之存在時，即無從為有罪之認定，此亦有最高法院
    七十六年台上字第四九八六號判例可資參照。再告訴人之告
    訴，本以使被告受刑事訴追為目的，故其陳述是否與事實相
    符，自應調查其他證據，以資審認，苟其所為攻擊之詞，尚
    有瑕疵，則在此瑕疵未予究明以前，即不能遽採為斷罪之基
    礎（最高法院六十九年台上字第一五三一號判決參照）。
(二)、本件公訴人認被告己○○、戊○○涉犯前揭詐欺、使公務員
    登載不實文書犯行，係以告訴人乙○○、丙○○○、告訴代
    理人甲○○之指述、被告己○○、戊○○之供述及證人陳寶
    春、庚○○之證詞，被告己○○簽發，由同案被告鄭惠文背
    書之本票二紙、被告己○○簽寫之借據協議書、台灣桃園地
    方法院八十八年度促字第一○七號支付命令、支付命令確定
    證明書、八十七年度訴字第一○五四號民事判決、本院八十
    八年度訴字第二八三○號民事判決、台灣高等法院八十九年
    度上訴字第八七六號民事判決、本院九十年度拍字第八○號
    裁定、台北市○○區○○段一小段七七八地號土地登記謄本
    、四七三建號建物登記謄本、承諾書、中信房屋專任委託銷
    售契約書、台北市松山地政事務所九十年信義字第九四四三
    號申請卷、被告己○○與同案被告鄭惠文之結婚照片十三張
    等為論據。
(三)、訊據被告己○○堅決否認有上揭詐欺、使公務登載不實文書
    犯行，被告戊○○亦否認有使公務員登載不實文書犯行，被
    告己○○辯稱：「…我並沒有犯詐欺罪，當初借錢的時候是
    他們自己願意借我的，當初我是開本票…民國八十四年開，
    到八十六年的本票，並不是短期借貸，而且我都有付利息，
    錢都是用經營醫院，後來又加上健保才會財務困難…利息都
    有給，一直給到八十五年底。沒有詐欺。房屋過戶部分跟我
    無關，我不是當事人…」（九十四年六月二十八日準備程序
    ），而被告戊○○則辯稱：「…我完全不知道我父親跟告訴
    人之間的債務關係，我和鄭惠文他們家屬之間確實有買賣房
    子的協議，我承受債務取得房子所有權…」（九十四年六月
    二十八日準備程序）等語。
(四)、經查：
 (甲)、關於詐欺罪部分
 (1)、被告己○○原係址設桃園縣中壢市○○里○段一八○號一
     樓至五樓「祐民醫院」之院長，同案被告鄭惠文則係「祐
     民醫院」之財務長，二人係夫妻，於八十四年七月十九日
     同案被告鄭惠文與被告己○○前往台北市○○街三二四號
     十一樓告訴人乙○○、丙○○○夫妻住處，以「祐民醫院
     」需資金週轉為由向告訴人乙○○、丙○○○借貸五百五
     十萬元，告訴人乙○○於八十四年八月十五日扣除一個月
     之利息後匯一百九十八萬元至同案被告鄭惠文設在台灣土
     地銀行中壢分行之存款帳戶，告訴人丙○○○於八十四年
     九月二十日扣除一個利息後匯三百四十四萬七千五百元至
     同案被告鄭惠文設在台灣土地銀行中壢分行之存款帳戶，
     而被告己○○則書立內容：「茲將下列土地及建物(一)坐落
     於竹北鄉○○段陸壹玖地號土地，(二)坐落於中壢市新街捌
     貳參地號土地，(三)坐落中壢市新街八二三號基地（慈惠三
     街一五八巷地下一、二層），(四)黃春遺之坐落於松山區○○段○○段七七八地號土地及該地上一樓之建築物（門牌
     吳興街一五六巷二四號）等向乙○○抵押貸款共計新台幣
     五百五十萬元整。余先生如欲向立據人（己○○）要求將
     上列土地及建物向地政事務所處理抵押設定時，立據人（
     己○○）當即准處，決不遲疑。以上事恐口說無憑，特立
     此據。」之借據協議書，及簽發票號：0000000，到期日
     八十六年十二月三十一日，面額新台幣三百五十萬元，
     票號：0000000，到期日八十六年十二月三十一日，面額
     二百萬元之本票各一紙（於本票分別書寫「已開立中國農
     民銀行支票FA00000000，此本票供借據用。」、「已開立
     中國農民銀行支票FA00000000，此本票供借據用。」，且
     本票右下方均有同案被告「鄭惠文」簽名），交予告訴人
     乙○○、丙○○○收執以為憑據各情，已據被告己○○、
     告訴人乙○○、丙○○○陳述在卷，並有本票二紙、借據
     協議書一紙在卷可稽（皆影本，九十一年度偵字第一八七
     五號卷第十四頁、第二百零六頁）；又至九十年七月二十
     六日告訴人乙○○、丙○○○具狀向台灣台北地方法院檢
     察署對被告己○○、戊○○、同案被告鄭惠文提出詐欺罪
     等告訴時，被告己○○、同案被告鄭惠文尚未償還告訴人
     乙○○、丙○○○前揭借款一節，為被告己○○所坦認，
     且據告訴人乙○○、丙○○○指述甚詳。
 (2)、雖然告訴人乙○○、丙○○○指稱：「…於民國八十四年
     九月十九日…以該院（佑民醫院）欠資金為由，共同向告
     訴人乙○○、丙○○○各借款新台幣三百五十萬元及二百
     萬元。言明僅為短期週轉之用，數週即予清償，並開立未
     載發票日，須於八十六年十二月三十一日償還之本票借據
     二紙…然該期限屆至。被告未依約償還，其後屢經告訴人
     催討，被告始終置之不理，拒不償還…」（九十年七月二
     十六日告訴狀）、「…（何時認識己○○？）八十三年…
     鄭惠文介紹的…鄭惠文的弟弟與我女兒認識…鄭惠文帶己○○來我們家，在八十四年七、九月間跟我們說醫院要週
     轉借五百五十萬元，並拿台北市○○區○○街房子的權狀
     放在我們家，八十五年初鄭惠文來我們家說是己○○母親
     的名義，因為他弟弟從美國回來要拿回去給他弟弟看看…
     （為何當初沒有設定抵押權？）因為當初說三個月就要還
     ，只是週轉一下…（有無利息？）一個月一分半，前一個
     月扣起來…他們說醫院欠錢要週轉一下…（為何認為己○○、鄭惠文詐欺？）因為一直沒有還…」（九十二年二月
     十一日偵查，九十一年度偵字第一八七五號）等詞，指述
     被告己○○與同案被告鄭惠文詐欺。
 (3)、惟刑法上詐欺罪之立法意旨，係以禁止於經濟行為中使用
     不當之方法得利為規範目的，而經濟行為亦因其行為本質
     及類型，而於交易領域中有其特有之行為特性，法律原則
     上固應保障交易之秩序，惟於具體案例中，亦應顧及交易
     雙方為交易行為時，是否有具體情事，足認其違背正當之
     經濟秩序，而應予以制裁。否則，經濟行為本身原寓有不
     同程度之不確定性或交易風險，交易雙方本應自行估量其
     主、客觀情事及搜集相關資訊，以作為其判斷之參考。以
     借貸、承攬或民間金錢借貸互助會為例，交易之當事人本
     應自行考量對方之資格、能力、信用，及交易內容之投資
     報酬率、資金風險等等因素，除具上開違反詐欺罪之具體
     情事外，非謂當事人之一方有無法依約履行之情形，即應
     成立詐欺罪，否則刑事詐欺責任與民事債務不履行責任將
     失其分際；且衡諸常情，向他人借款者，恆因財力困窘或
     從事投資須現金週轉，借款人亦莫不深知於此，之所以願
     意借款於他人，無非基於情誼或資以賺取利息給付，如前
     所述，被告己○○係「祐民醫院」之院長，同案被告鄭惠
     文則係「祐民醫院」之財務長，其二人以醫院週轉為由借
     款，其實並無誤導告訴人乙○○、丙○○○二人就其借款
     風險評估之虞，尚難認係詐術之行使，又據告訴人乙○○
     、丙○○○前揭指述之詞可知，告訴人乙○○、丙○○○
     允諾借款之理由，究其實際，無非被告己○○、同案被告
     鄭惠文與告訴人乙○○、丙○○○為舊識而產生之信賴，
     及利息之取得為評量是否借錢之條件，稽此更無所謂詐術
     可言，況且被告己○○、同案被告鄭惠文先後於八十四年
     八月十五日、九月二十日取得告訴人乙○○、丙○○○二
     人所出借之款項二百萬元及三百五十萬元而簽發交付供借
     款擔保之面額分別為三百五十萬元及二百萬元之本票，到
     期日均為二年後之八十六年十二月三十一日，此有本票影
     本二紙在卷足稽，而且被告己○○於八十四年九月十九日
     簽立借據協議書，允諾以竹北鄉○○段陸壹玖地號土地、
     中壢市新街捌貳參地號土地、中壢市新街八二三號基地（
     慈惠三街一五八巷地下一、二層）、台北市○○區○○街
     段壹小段七七八地號土地及該地上一樓之建築物（門牌吳
     興街一五六巷二四號）為向告訴人乙○○、丙○○○二人
     借款五百五十萬元之擔保，並會於告訴人乙○○、丙○○○要求時立即辦理抵押設定登記，其中更將台北市○○區
     ○○段壹小段七七八地號土地及該地上一樓之建築物所有
     權狀交予告訴人乙○○、丙○○○，告訴人夫妻於八十五
     年初經同案鄭惠文之請求交還上開土地及建築改良物所有
     權狀，且直至八十六年十一月七日同案被告鄭惠文以台北
     市○○區○○段壹小段七七八地號土地及該地上一樓之建
     築物設定本金最高限額一千三百五十萬元之抵押權予台灣
     土地銀行中壢分行借貸八百九十萬元，告訴人乙○○、丙○○○迄未向未還款之被告己○○、同案被告鄭惠文要求
     設定抵押權等情，此亦據被告己○○、告訴人乙○○、丙○○○陳述在卷，並有借據協議書影本、台北市○○區○○段壹小段七七八地號土地及該地上一樓之建築改良物登
     記謄本（九十一年度偵字第一八七五號卷第四十頁至第四
     十三頁）、台灣土地銀行中壢分行九十三年九月三日壢放
     字第○九三○○○○七四六號函（九十三年度偵續一字第
     三四號卷第八十八頁）在卷可稽，而告訴代理人甲○○（
     告訴人乙○○、丙○○○之女）、證人丁○○（告訴人乙○○、丙○○○之女）復稱：「…己○○前後借了好幾筆
     ，最大筆的就是這五百五十萬元…」（九十四年八月二日
     本院審理，甲○○）、「…在民國八十四年至八十七年間
     與己○○有無任何金錢往來？）有…（什麼樣的金錢往來
     ？）我是透過鄭惠文認識己○○，鄭惠文跟我們家借錢，
     我自己私人部分也有…除了五百五十萬元，我媽媽自己借
     二百八十萬元，我自己也借四十萬元…」（九十四年八月
     二十三日本院審理，丁○○）等詞，綜此可知，告訴人乙○○、丙○○○二人所指述被告己○○、同案被告鄭惠文
     借款之際告知係短期週轉之用之詞，顯然與事實不符，且
     益徵本案金錢之貸與，係出於告訴人乙○○、丙○○○之
     任意處分，與受詐欺致意思表示不自由之情形不可同日而
     語，至被告己○○、同案被告鄭惠文於借得金錢後縱或起
     意賴債不還，既不足以使所負金錢債務消滅，亦不生以詐
     術得財產上不法利益之問題，而告訴人乙○○、丙○○○
     前開指述亦無法證明被告己○○有何施用詐術之行為。
 (4)、此外，依據財政部台灣省北區國稅局中壢稽徵所九十三
     年九月十五日北區國稅中壢二字第○九三一○一四八○八
     號函送之祐民醫院八十四年度及八十五年度財產目錄，於
     醫療設備方面，八十四年十月十一日至八十五年十月三十
     一日，「祐民醫院」猶陸續添購電子胃鏡、OBB-22、人工
     腎臟再生處理機、雙頭顯微鏡、喉頭鏡、病歷用移動櫃、
     洗腎機、病房電視、三折床附電視、三折床附墊子、製冰
     機、病床用電視、冷氣、電視、電刺激器等醫療設備，計
     支出二百五十七萬一千三百六十五元；房屋整修裝潢部分
     ，八十三年八月六日支出四百三十六萬一千六百九十七元
     ，八十五年一月二十五日至八十五年五月三十一日計支出
     三十五萬四千八百四十四元；辦公設備部分，八十四年七
     月二十日至八十五年十二月三十日，添購辦公桌椅、列表
     機、電腦設備，計一百八十九萬五千七百十八元；其他設
     備方面，於八十五年一月九日至八十五年四月三十日亦設
     置不斷電系統、電路配線整修工程、消防工程，計支出九
     萬三千九百二十五元，此有財政部台灣省北區國稅局中壢
     稽徵所九十三年九月十五日北區國稅中壢二字第○九三一
     ○一四八○八號函送之祐民醫院八十四年度及八十五年度
     財產目錄（九十三年度偵續一字第三四號卷第七十七頁至
     八十七頁）可稽，而被告己○○於八十六年三月十七日與
     證人范振修簽定買賣契約書，將其持有「祐民醫院」百分
     之九十股權以新台幣一千萬元轉讓予范振修一節，亦據被
     告己○○及證人范振修陳述在卷，並有買賣契約書、中壢
     祐民醫院讓渡契約書影本各一份在卷可憑（九十二年度調
     偵字第二四五號卷第十二頁、第二十七頁），可知被告己○○於八十四年八月十五日、九月二十日自告訴人乙○○
     、丙○○○借得五百五十萬元之後，「祐民醫院」仍有添
     購醫療設、辦公設備等支出，且繼續經營至八十六年三月
     十七日轉讓予范振修止，從而被告己○○供稱向告訴人乙○○、丙○○○借得款項用於擴充「祐民醫院」設備之詞
     尚非不足採；關於利息支付部分，雖然告訴人乙○○、
     丙○○○及告訴代理人甲○○指稱：「…一個月一分半，
     前一個月扣起來的，第二、三個月是鄭惠文拿現金給我女
     兒拿回來，只付了三個月…」（九十二年二月十一日偵查
     ，乙○○、丙○○○，九十一年度偵字第一八七五號）、
     「…利息是有到一分半…有付到八十五年底…」（九十四
     年八月二日本院審理，甲○○）等詞，然被告己○○則表
     示：「…一直付到八十七年初…」（九十四年八月二日本
     院審理），又據丁○○之上海商業銀行儲蓄銀行活期儲蓄
     存款存摺支出、存入明細，自八十五年十二月十六日起至
     八十七年二月十一日止，逐月均有祐民醫院、鄭惠文、己○○匯款至上開帳戶內之記錄，金額大部分均為六萬二千
     元，其間更有一個月內有兩次匯款之記錄，告訴代理人甲○○、證人丁○○亦證稱：「…匯入丁○○的錢是什麼錢
     ？）是五個月的利息…」（九十一年十二月二十七日偵查
     ，甲○○）、「…在民國八十五年至八十六年間，鄭惠文
     以及己○○是否均有按約定支付利息？）有…匯款，匯入
     剛剛的帳戶內（帳號00000000000000 00000號，戶名：丁○○）…」（九十四年八月二十三日本院審理），是知被
     告己○○辯稱向告訴人借貸金錢有支付利息至八十七年初
     之詞亦堪可採認；由於被告己○○向告訴人乙○○、丙○○○借得之款項有用於「祐民醫院」之設備擴充，且醫院
     設備擴充後猶有繼續經營達一年半之久，利息亦自八十四
     年八月十五日借得後逐月支付至八十七年初止，衡諸常情
     ，被告己○○、同案被告鄭惠文於當初向告訴人乙○○、
     丙○○○借貸時顯難認主觀上有何為自己不法所有之意圖
     。至於被告己○○於債務到期後，未能如數清償，於誠信
     原則固有重大違背，但民事債務人未依債之本旨履行給付
     之情況，在一般社會經驗上原因非一，其因不可歸責之事
     由無法給付、或因合法對他造主張抗辯而拒絕給付、甚至
     債之關係成立後惡意遲延給付皆有可能，非必出於自始無
     意給付之財產犯罪一端。而刑事被告依法不負自證無罪之
     義務，於別無積極證據之情形下，當不得違反刑事訴訟法
     第一百五十四條第二項之規定，以單純債務不履行之狀態
     ，認定被告己○○自始具有犯罪意圖而轉令其提出有利於
     己之反證，且亦查無足以證明被告己○○詐欺取財犯罪之
     積極證據，應認此部分爭執僅屬因借貸引起之民事債務糾
     紛。
 (乙)、關於使公務員登載不實文書部分
 (1)、被告己○○、同案被告鄭惠文於八十四年七月十九日，向
     告訴人乙○○、丙○○○各借款新台幣（下同）二百萬及
     三百五十萬元，嗣二人未償還借款，告訴人乙○○、丙○○○向台灣桃園地方法院聲請對被告己○○發支付命令及
     提出民事訴訟，向本院對同案被告鄭惠文提出民事訴訟請
     求償還前揭借款，其中被告己○○部分，經台灣桃園地方
     法院於八十八年一月五日以八十八年度促字第一○七號支
     付命令命債務人即被告己○○應向債權人即告訴人丙○○○清償二百三十萬元，該支付命令於八十八年二月二十日
     確定，並於八十八年三月四日經台灣桃園地方法院以八十
     七年度訴字第一○五四號判決被告己○○應給付告訴人乙○○五百五十萬元及自民國八十八年一月一日至清償日止
     ，按年息百分之六計算之本息，而同案被告鄭惠文部分，
     經台灣高等法院於九十年三月二十日以八十九年度上字第
     八七六號判決命同案被告鄭惠文敗訴，應給付告訴人乙○○一百七十五萬元本息，給付告訴人丙○○○一百萬元本
     息，並於九十年四月三十日確定各情，有台灣桃園地方法
     院八十八年度促字第一○七號支付命令、台灣桃園地方法
     院支付命令確定證明書、八十七年度訴字第一○五四號判
     決、台灣高等法院八十九年度上字第八七六號判決、台灣
     高等法院民事判決確定證明書影本各一份在卷可稽（九十
     一年度偵字第一八七五號卷第十五至十九、二十四至二十
     八頁）。
 (2)、台北市○○區○○段一小段七七八地號土地及同段四七三
     建號建物，原登記所有權人為被告己○○母親黃春遺所有
     ，於八十六年九月十八日以買賣為由，自黃春遺移轉登記
     為同案被告鄭惠文所有，於九十年五月十五日亦以買賣為
     由，自同案被告鄭惠文移轉登記為被告戊○○所有之情，
     亦據被告己○○、戊○○供述在卷，並有台北市○○區○○段一小段七七八地號土地登記謄本及同段四七三建號建
     物登記謄本正本及影本各一份在卷可稽。而同案被告鄭惠
     文於八十八年九月三日出境後迄至九十一年三月十一日止
     ，未曾入境一節，有鄭惠文自八十四年一月一日至九十一
     年三月十一日之入出境查詢結果在卷可稽（九十一年度偵
     字第一八七五號卷第六十九頁），告訴代理人甲○○、告
     訴人乙○○、丙○○○則均指稱：「…（己○○、鄭惠文
     ）於九十年五月十五日即將財產以假買賣名義轉移被告戊○○…」（九十年十一月五日警詢，甲○○，九十一年度
     偵字第一八七五號）、「…系爭台北市○○區○○段一小
     段七七八地號、四七三建號之房地，原為被告己○○母親
     黃春遺所有，於告訴人等依民事訴訟程序取得勝利判決後
     ，即將之移轉登記予被告鄭惠文，再告訴人等對被告鄭惠
     文依民事訴訟程序取得勝訴判決後，又將之移轉登記予被
     告戊○○，故顯然並無買賣之實…」（刑事告訴狀四，九
     十一年度偵字第一八七五號）、「…（己○○）將非其所
     有土地及建物…同設定抵押權，足見該房地雖然登記為他
     人，但渠為實際上所有人。雖其後又將其移轉予被告戊○○，對其為實際上所有人之地位並無影響。被告（己○○
     ）如非故意詐欺，何以為數次移轉該房地，且均移轉予自
     己之親人？又該房地顯然並無買賣之實，卻均以買賣為名
     而任意移轉…應負偽造文書及使公務員登載不實之刑事責
     任…」（事聲請再議狀，九十二年度偵續字第六五九號）
     等詞。
 (3)、然而，被告戊○○、己○○均供述：「…鄭惠文因欠銀
     行債務無力償還，遭查封，我於九十年五月十五日以新台
     幣約九百元代價向鄭惠文購買，再登記於我名下…」（九
     十年十一月十七日警詢，戊○○，九十一年度偵字第一八
     七五號）、「…台北市○○區○○段一小段七七八地號及
     四七三建號房屋，是於九十年五月十五日鄭惠文因無力償
     還銀行貸款遭法院查封，由我兒子戊○○買下…」（九十
     年十一月十七日警詢，己○○，九十一年度偵字第一八七
     五號）、「…主要是用貸款來抵價金…向土地銀行設定了
     一千三百萬元…拍賣時還欠了九百多萬元…賣不出去…全
     部由戊○○承受貸款…」（九十二年十二月三十日偵查，
     己○○，九十二年度偵續字第六五九號）、「…戊○○承
     擔鄭惠文就該筆土地設定抵押給土地銀行之債務…不是脫
     產行為，是我兒子承擔債務，我房子要讓給他們（告訴人
     乙○○、丙○○○），他們也不要…」（九十三年四月十
     三日偵查，己○○，九十三年度偵續一字第三四號）、「
     …當初銀行說房子要拍賣，我們希望還住那裡…鄭惠文用
     這房子拿去貸款的…看貸款剩多少錢，就是買賣價金…」
     （九十三年三月八日偵查，戊○○，九十三年度偵續一字
     第三四號）等語，堅決否認渠等係因避免名下財產遭強制
     執行而以不實事由－「買賣」將上開不動產由案外人黃春
     遺移轉登記至同案被告鄭惠文名下，再由同案被告鄭惠文
     移轉登記至被告戊○○名下。而台北市○○區○○段一
     小段七七八地號、四七三建號之房地係於八十六年九月十
     八日自黃春遺移轉登記為同案被告鄭惠文所有，已如前述
     ，斯時告訴人乙○○、丙○○○尚未對被告己○○、同案
     被告鄭惠文取得任何執行名義，又同案被告鄭惠文於八十
     六年十月二十九日向台灣土地銀行中壢分行借貸七百二十
     萬元，於八十六年十一月七日登記設定一千三百五十萬元
     之本金最高限額抵押權予台灣土地銀行中壢分行，存續日
     期自八十六年十一月六日至一○六年十二月四日止，台灣
     土地銀行中壢分行則於八十六年十二月四日撥貸七百二十
     萬元至同案被告鄭惠文銀行帳戶，於八十六年十二月八日
     撥貸一百七十萬元至同案被告鄭惠文帳戶，於八十六年十
     二月十九日撥貸一百七十萬元至同案被告鄭惠文帳戶，嗣
     因自八十九年九月十五日起未繳納貸款本息，經台灣土地
     銀行向本院聲請拍賣抵押物，而於九十年一月三十一日以
     九十年度拍字第八○號裁定准予拍賣各情，有台北市○○
     區○○段一小段七七八地號土地登記謄本、同段四七三建
     號之建物登記謄本各二份、本院九十年度拍字第八○號裁
     定（九十一年度偵字第一八七五號卷第三十六頁至第四十
     三頁、第六十五頁）、台灣土地銀行中壢分行九十三年九
     月三日壢放字第0930000746號函及檢送鄭惠文貸款之撥款
     、還款時間資料一份（第八十八頁至第一百頁）在卷可稽
     ；證人即同案被告鄭惠文之父母親庚○○、陳寶春亦均證
     述：「…二月份知道法院要拍賣，但是那裡一向都是己○○他們在住的，想說乾脆賣給他們，但是房地上面又有貸
     款，貸款改由戊○○負擔…銀行借多少我不知道，我知道
     是用價金抵貸款…」（九十二年十二月三十日偵查，庚○○，九十二年度偵續字第六五九號）、「…銀行要拍賣的
     時候，我有接到法院通知單，後來房子給戊○○…她（鄭
     惠文）有委託事務所處理，八十八年就委託房屋仲介公司
     賣，沒有辦法賣掉，最後九十年接到銀行通知利息沒有繳
     ，房子要拍賣。她有寫一個委託書寄回來給她媽媽處理，
     就說這房子沒有辦法負擔銀行利息，說能賣掉就賣，不能
     賣就看誰能承擔，後來因為戊○○住在這裡，所以他們表
     示要這房子…（這是誰的意見？）就是鄭惠文的意見，本
     來就是委託房屋仲介公司賣，一直沒有賣掉…是己○○、
     戊○○說房子爺爺奶奶在住，表示說要承擔。既然他要承
     擔，我就告訴他如果付不起的話，所以我就要求戊○○寫
     承諾書銀行債務由他全部承擔…」（九十四年八月二日本
     院審理，庚○○）、「…（九十年五月十五日…鄭惠文不
     在國內，如何與被告戊○○訂約購買台北市○○區○○段
     一小段七七八地號之土地及其上建物？）他當時有委託我
     ，有給我委託書…代書當時是庚○○去找的，我只是代鄭
     惠文去簽名…」（九十二年十二月三十日偵查，陳寶春，
     九十二年度偵續字第六五九號）等詞，並有中信房屋專任
     委託售契約書、承諾書、授權書影本各一份（九十一年度
     偵字第一八七五號卷第六十四頁、第六十七頁、第六十八
     頁、第八十八頁）在卷足稽，經核授權書書寫日期為八十
     八年十二月十日，授權時間為八十八年十二月十日至九十
     二年十二月十日，且有經中華民國駐美國台北經濟文化代
     表處認證（附於台北市○○區○○段一小段七七八地號土
     地及其上建物於九十年五月十四日買賣所有權移轉登記申
     請案原卷內，九十三年度偵續一字第三四號卷第三十三頁
     ），中信房屋專任委託售契約書則係於八十八年十二月十
     四日由陳寶春代理鄭惠文簽定，而承諾書內容亦記載：「
     …本人承諾原台端向台灣土地銀行中壢分行借款本金及利
     息全部之債務於過戶後，由本人承受在未向銀行申請辦妥
     抵押權義務人及債務人變更登記之前所借款項如未能按期
     繳納償還債務時，致使債權人申請執行拍賣前開不動產抵
     押物抵償債務不足時，全部債務概由本人負責…」，稽此
     可知證人庚○○、陳寶春前揭證詞真實可採，堪認被告戊○○確係以承擔同案被告鄭惠文以台北市○○區○○段一
     小段七七八地號土地及其上建物設定抵押向台灣土地銀行
     貸款之借款債務抵買賣價金方式購買台北市○○區○○段
     一小段七七八地號土地及其上建物，從而，台北市○○區
     ○○段一小段七七八地號土地及其上建物以買賣為由，由
     鄭惠文移轉登記為被告戊○○所有，並無使松山地政事務
     所承辦公務員有於所職掌公文書為不實登載之情事，被告
     己○○、戊○○此部分所為自未該當刑法第二百十四條之
     犯罪構成要件。
(五)、綜上各節，公訴人所提出之證據尚無法證明被告己○○、戊○○有詐欺、使公務員登載不實文書犯行，此外，復查無其
    他積極證據足資證明被告己○○確有詐欺、使公務員登載不
    實文書犯行，被告戊○○有使公務員登載不實文書犯行，應
    認被告己○○、戊○○此部分之犯罪，尚屬不能證明，而應
    諭知無罪。
二、不受理部分：
(一)、按告訴乃論之罪，告訴人於第一審辯論終結前得撤回其告訴
    ；又告訴或請求乃論之罪，未經告訴、請求或其告訴、請求
    經撤回或已逾告訴期間者，應諭知不受理之判決，並得不經
    言詞辯論為之，刑事訴訟法第二百三十八條第一項、第三百
    零三條第三款、第三百零七條分別定有明文。
(二)、查本件告訴人乙○○、丙○○○告訴被告己○○、戊○○共
    同毀損告訴人乙○○、丙○○○對於同案被告鄭惠文借款債
    權之犯行，起訴書認被告己○○、戊○○二人係共犯刑法第
    三百五十六條之毀損債權罪，依同法第三百五十七條之規定
    ，須告訴乃論。茲據告訴人乙○○、丙○○○於九十四年八
    月二十三日本審理時當庭對被告己○○、戊○○撤回毀損債
    權告訴，有告訴人乙○○、丙○○○二人當庭書立之和解書
    可稽，揆諸上開說明，本件爰不經言詞辯論，逕為諭知不受
    理之判決。
據上論斷，應依刑事訴訟法第三百零一條一項、第三百零三條第
三款、第三百零七條，判決如主文。
本案經檢察官陳玉萍到庭執行職務。
中　　華　　民　　國　　94　　年　　9 　　月　　21　　日
                            臺灣臺北地方法院刑事第一庭
                                  審判長法  官 陳興邦
                                        法  官 劉素如
                                        法  官 林婷立
上正本證明與原本無異
如不服本判決，應於收受送達後十日內向本院提出上訴書狀，其
未敘述上訴之理由者並得於提起上訴後十日內向本院補提理由書
（均須按他造當事人之人數附繕本）。
                                        書記官 王曉雁
中　　華　　民　　國　　94　　年　　9 　　月　　21　　日
